臺灣嘉義地方法院刑事判決　　　　　　　　　　　　　九十二年度易字第二九二號
　　公　訴　人　臺灣嘉義地方法院檢察署檢察官
　　被　　　告　乙○○
　　指定辯護人　本院公設辯護人己○○
右列被告因傷害案件，經檢察官提起公訴（九十二年度偵字第四○一五號），本院判
決如左：
    主  文
乙○○傷害人之身體，累犯，處有期徒刑肆月，如易科罰金，以參佰元折算壹日。
    事  實
一、乙○○係精神耗弱之人，其曾因殺人未遂、竊盜案件，經本院於民國（下同）八
    十六年八月二十八日，以八十六年度訴字第二五八號，判處應執行有期徒刑二年
    八月，又因殺人未遂案件，經本院於八十七年一月十三日，以八十六年度訴字第
    八五八號，判處有期徒刑三年，再經本院以八十七年度聲字第四五七號判處應執
    行有期徒刑五年六月確定，執行至八十九年四月二十九日假釋付保護管束，並於
    九十一年八月十五日期滿未經撤銷，以已執行完畢論，仍不知悔改，復於九十二
    年五月十二日上午七時許，在嘉義市○區○○○路三十三巷三十二號嘉興宮前，
    因不滿在該處拜拜之戊○唸唸有詞，自覺受到干擾，竟基於傷害人身體之犯意，
    以腳踹戊○倒地後，接連以腳踹戊○頭部多次，造成戊○受有頭部外傷、併硬腦
    膜下出血等傷害。嗣戊○之妻丁○○○在家中，經某不詳姓名人士前來報訊後，
    偕同鄰人許有自趕往嘉興宮現場而知上情。
二、案經戊○及戊○之配偶丁○○○訴由嘉義市警察局第一分局報請臺灣嘉義地方法
    院檢察署檢察官偵查起訴。
    理  由
一、本件被告乙○○於本院為實體審理前，即能瞭解本院訊問之事項，且於審理過程
    中，均能直接而詳細答覆本院之問題，堪認其於審判期日，並無心神喪失，應停
    止審判之情形，經輔以本院指定公設辯護人為被告辯護，本院認被告適於到庭接
    受審判，合先說明。
二、訊據被告乙○○矢口否認右揭傷害犯行，辯稱：告訴人戊○是遭附近一位名叫鄭
    文俊的男子毆打，當時我雖在嘉興宮，但不是我打的，我是遭陷害云云。經查：
  (一)按認定犯罪事實，非不得以情況證據為之，而採用情況證據認定犯罪事實，只須
    該情況與待證事實有必然結合之關係，本諸論理及經驗法則即得為之，此亦非法
    所不許（最高法院九十年度台上字第一九六九號判決要旨參照）。被告前揭犯罪
    事實，業據告訴人戊○於偵審時指訴歷歷（見偵卷第二十一頁、第二十二頁，本
    院卷第二十七頁），並有診斷證明書一紙及現場照片五張附卷可佐（見警卷第九
    頁第十二頁），尚非虛妄，而告訴人即案發後趕至現場之戊○配偶丁○○○於偵
    查中證稱：當時是我們附近不詳姓名的婦人跑來說，我先生戊○遭被告打倒在地
    ，我就趕緊找鄰居許有自同去，到達後，我問戊○為何躺在地上，戊○說是被告
    打人等語（偵卷第十二頁背面、第十三頁），證人即案發後陪同丁○○○趕至現
    場之許有自於偵查中亦證稱：我與丁○○○到達現場時，看到戊○倒在地上，戊○說被告打人等語明確（見偵卷第二十一頁及背面），徵諸並無證據顯示戊○與
    被告有何仇怨，戊○應無攀誣被告之因，且戊○在無心理準備情形下，突遭被告
    毆擊倒地，嗣見親友趕到時，立即指稱係遭被告踢傷，當屬臨場自然真實之反應
    ，衡情應無構陷被告之機會及可能，且被告係戊○住處附近之鄰居，知悉彼此約
    已二十餘年，業據被告及戊○於審理中陳明在卷（見本院卷第二十七頁、第一百
    零四頁、第一百零五頁），戊○應無誤認被告之虞；是被告前揭傷害犯行，應值
    採認。
  (二)其次，被告於警偵訊時均未供稱毆打戊○者之姓名，有被告歷次之警偵訊筆錄在
    卷可佐，嗣至審理中始辯稱戊○是遭鄭文俊毆打，則該等所辯是否可採，已非無
    疑；而被告所舉之證人即被告女友丙○○於偵查中證稱：我看到有一個瘦瘦的人
    踢老先生的頭，踢三、四下云云（見偵字卷第十四頁背面），又與被告於審理中
    所述：我看到鄭文俊用右手一直打戊○的頭臉，打好幾下云云（見本院卷第一百
    頁），互不相符，顯難採信；且證人丙○○於偵查中及被告於審理中所稱：我們
    怕惹禍，都沒有過去看戊○，我們繼續拜拜，拜完就走云云（見偵字卷第十四頁
    背面，本院卷第一零六頁），亦與證人許有自及告訴人丁○○○所述：當時被告
    聽到戊○指稱是被告打人，被告又衝向戊○，想繼續打戊○，經許有自勸阻始未
    動手之情不合（偵卷第十二頁背面、第十三頁、第二十一頁），是認證人丙○○
    所言及被告所辯顯係卸責迴護之詞，不足採信。
  (三)綜上所述，堪信被告確有前開傷害犯行，而其所辯，復無足採。本件事證明確，
    堪予認定。
三、(1)核被告乙○○所為，係犯刑法第二百七十七條第一項之傷害罪。又被告曾因殺
    人未遂、竊盜案件，經本院以八十六年度訴字第二五八號，判處應執行有期徒刑
    二年八月，又因殺人未遂案件，經本院以八十六年度訴字第八五八號，判處有期
    徒刑三年，再經本院以八十七年度聲字第四五七號判處應執行有期徒刑五年六月
    確定，執行至於八十九年四月二十九日假釋付保護管束，並於九十一年八月十五
    日期滿未經撤銷，以已執行完畢論等情，有臺灣嘉義地方法院檢察署刑案資料查
    註紀錄表在卷可參，其於刑之執行完畢後五年內再犯本件有期徒刑以上之罪，為
    累犯，應依刑法第四十七條之規定，加重其刑。(2)另被告犯有器質性精神病及器
    質性人格違常多年，且有易怒、誇大、暴力行為、癲癇控制不佳、幻聽及妄想等
    症狀，事發當時不排除有類似精神症狀影響或癲間發作之可能等情，有行政院國
    軍退除役官兵輔導委員會甲○○○○院精神狀況鑑定書一份附卷可稽（見本院卷
    第五十七頁），爰為有利於告之認定，認定被告觸犯本件罪行時係精神耗弱之人
    ，並依刑法第十九條第二項減輕其刑；先加後減之。(3)爰審酌被告素行、智識程
    度、無故毆傷他人、手段、告訴人戊○受傷之程度及被告犯罪後否認之態度等一
    切情狀，量處如主文所示之刑，並諭知易科罰金之折算標準。
據上論斷，應依刑事訴訟法第二百九十九條第一項前段，刑法第二百七十七條第一項
、第十九條第二項、第四十一條第一項前段、第四十七條，罰金罰鍰提高標準條例第
一條前段、第二條，判決如主文。
本案經檢察官古富祺到庭執行職務
中      華      民      國    九十三   年       三     月   三十一     日
                                      臺灣嘉義地方法院刑事第一庭
                                        審判長法  官  夏  金  郎
                                              法  官  陳  俞  婷
                                              法  官  盧  鳳  田
右正本證明與原本無異。
如不服本判決，應於判決送達後十日內向本院提出上訴狀( 應附繕本 )。告訴人或被
害人如對於本判決不服者，應具備理由請求檢察官上訴，其上訴期間之計算係以檢察
官收受判決正本之日期為準。
中      華      民      國    九十三   年       三     月   三十一     日
                                              書記官  林  秀  惠
附錄本案論罪科刑法條：
刑法第二百七十七條第一項：
傷害人之身體或健康者，處三年以下有期徒刑、拘役或一千元以下罰金。
